臺灣臺北地方法院刑事判決
110年度易字第731號
公  訴  人  臺灣臺北地方檢察署檢察官
被      告  李明貴



上列被告因妨害名譽案件，經檢察官聲請以簡易判決處刑（110
年度偵字第23078號），本院認不宜以簡易判決處刑（110年度簡
字第2014號），改依通常程序審理，判決如下：
    主  文
李明貴犯公然侮辱罪，處罰金新臺幣肆仟元，如易服勞役，以新
臺幣壹仟元折算壹日。
    事  實
一、李明貴與鄭怡芬均在臺北市○○區○○○路0段000號來欣百貨廣
    場內經營商家，2人素來不睦。於民國110年6月29日中午12
    時35分許，李明貴在該百貨廣場販賣部前之公開處所，因故
    與鄭怡芬起口角，竟公然辱罵鄭怡芬「醜女」，足以貶損鄭
    怡芬之名譽。
二、案經鄭怡芬訴由臺北市政府警察局文山第二分局報告臺灣臺
    北地方檢察署檢察官偵查起訴。
    理  由
一、按被告以外之人於審判外之陳述，雖不符刑事訴訟法第159
    條之1至之4規定，而經當事人於審判程序同意作為證據，法
    院審酌該言詞陳述或書面陳述作成時之情況，認為適當者，
    亦得為證據；又當事人、代理人或辯護人於法院調查證據時
    ，知有第159條第1項不得為證據之情形，而未於言詞辯論終
    結前聲明異議者，視為有前項之同意，同法第159條之5定有
    明文。本判決下列所引用屬於言詞陳述及書面陳述之傳聞證
    據部分，檢察官、被告於本院行準備程序時，對於下列所引
    用屬於傳聞證據之證據能力均未加爭執（見本院易字卷第31
    頁），嗣於本院審理程序，調查各該傳聞證據，加以提示並
    告以要旨時，檢察官、被告亦均未於言詞辯論終結前聲明異
    議，本院審酌上開證據資料作成時之情況，認均與本件待證
    事實具有關聯性，且尚無違法不當及證明力明顯過低之瑕疵
    ，而認為以之作為證據應屬適當，自均得為證據，而有證據
    能力。
二、訊據被告李明貴固坦承於前揭時地與告訴人鄭怡芬發生爭執
    之事實，惟矢口否認有何公然侮辱犯行，辯稱：我沒有罵告
    訴人「醜女」，當時我只有說告訴人「水面（臺語）」，告
    訴人就說你幹嘛罵我醜女，我說「醜女」是你自己講的，「
    醜女」就是「醜女」云云。經查：　　
(一)被告與告訴人均在臺北市○○區○○○路0段000號來欣百貨廣場
    內經營商家，2人素來不睦，於110年6月29日中午12時35分
    許，被告在該百貨廣場販賣部前之公開處所，因故與告訴人
    起口角之事實，據被告於警詢、偵訊時及本院審理中供承在
    卷（見偵卷第2頁至第3頁背面、第22至23頁，本院易字卷第
    30至31、56頁），核與證人即告訴人鄭怡芬於警詢、檢察事
    務官詢問及偵訊時、該百貨廣場會計人員江梅玲於警詢時、
    管理員江慧春於檢察事務官詢問時之證述相符（見偵卷第7
    至8、10至11、22至23、32至33頁），此部分事實首堪認定
    。
(二)證人即告訴人鄭怡芬於警詢、檢察事務官詢問時證稱：當時
    我在販賣部前，遭被告從後方莫名碰撞，我詢問被告為何撞
    我，被告說沒有撞我，還罵我「醜女」等語（見偵卷第7頁
    背面、第22頁背面）。本院審酌就告訴人認為遭被告碰撞而
    發生爭執，被告於爭執過程中辱罵告訴人「醜女」一節，告
    訴人前揭於警詢、檢察事務官詢問時之歷次陳述大抵一致，
    核與證人江慧春於案發後向告訴人稱：「我是跟妳老公說，
    他說妳醜女而已，沒有飆髒話」等語（見偵卷第27頁）、於
    檢察事務官詢問時證稱：當時被告沒有碰到告訴人身體，但
    告訴人就對被告罵很大聲，說被告有碰到她，我沒有聽到被
    告罵髒話，我只有聽到被告說「醜女」而已等語（見偵卷第
    32頁背面）相符。況被告於本院審理中對其口出「醜女」二
    字並不否認（見本院易字卷第30至31、55至56頁），足認被
    告確以「醜女」辱罵告訴人。被告辯稱：我沒有罵告訴人「
    醜女」云云，核與前揭事證不符，不足採信。
(三)至被告雖於本院審理中辯稱：當時我只有說告訴人「水面（
    臺語）」，告訴人就說你幹嘛罵我醜女，我說「醜女」是你
    自己講的，「醜女」就是「醜女」云云。惟此與被告於警詢
    、偵訊時辯稱：我沒有說「醜女」（見偵卷第3頁、第22頁
    背面）前後不一，亦與證人江慧春於檢察事務官詢問時證稱
    ：只聽到被告說1次「醜女」等語（見偵卷第32頁背面）不
    符。是被告前開所辯要屬卸責之詞，自不足採。
(四)綜上所述，被告所辯均不足採，本件事證明確，被告犯行洵
    堪認定，應依法論科。
三、核被告所為，係犯刑法第309條第1項之公然侮辱罪。爰審酌
    被告以前揭言詞辱罵告訴人，顯不尊重他人之名譽法益，自
    應受一定程度之刑事非難。惟念被告前無犯罪科刑紀錄，此
    有臺灣高等法院被告前案紀錄表1份在卷可參，生活狀況尚
    稱良好。兼衡告訴人所受損害程度、本件犯行之動機、手段
    、被告犯後態度（未坦承犯行）、智識程度及家庭經濟狀況
    等一切情狀，量處如主文所示之刑，並諭知如易服勞役折算
    標準，以資懲儆。　　
據上論斷，應依刑事訴訟法第299條第1項前段，判決如主文。
本案由檢察官林達提起公訴，經檢察官李明哲到庭執行職務。
中　　華　　民　　國　　111 　年　　6 　　月　　15　　日
                    刑事第三庭  法  官  馮昌偉
上正本證明與原本無異。 
如不服本判決應於收受送達後20日內向本院提出上訴書狀，並應
敘述具體理由；其未敘述上訴理由者，應於上訴期間屆滿後20日
內向本院補提理由書（均須按他造當事人之人數附繕本）「切勿
逕送上級法院」。告訴人或被害人如對於本判決不服者，應具備
理由請求檢察官上訴，其上訴期間之計算係以檢察官收受判決正
本之日期為準。 因疫情而遲誤不變期間，得向法院聲請回復原
狀。
                                書記官  鄭如意
中　　華　　民　　國　　111 　年　　6 　　月　　15　　日
附錄本件論罪科刑法條：
中華民國刑法第309條
公然侮辱人者，處拘役或9千元以下罰金。
以強暴犯前項之罪者，處1年以下有期徒刑、拘役或1萬5千元以
下罰金。